臺灣新北地方法院民事判決
111年度簡上字第139號
上  訴  人  
即被上訴人  歐陽漳祺
訴訟代理人  葉美惠  
被  上訴人  
即  上訴人  林明耻  

訴訟代理人  陳淑芬  
上列當事人間請求侵權行為損害賠償事件，上訴人即被上訴人歐
陽漳祺及被上訴人即上訴人林明耻均對於中華民國111年1月13日
本院板橋簡易庭109年度板簡字第2283號第一審簡易判決提起一
部上訴，經本院合議庭於111年11月8日言詞辯論終結，判決如下
：
    主      文
一、原判決關於駁回上訴人即被上訴人歐陽漳祺後開第二項之訴
    部分，及訴訟費用之裁判均廢棄。
二、上開廢棄部分，被上訴人即上訴人林明耻應再給付上訴人即
    被上訴人歐陽漳祺新臺幣50,000元。
三、上訴人即被上訴人歐陽漳祺之其餘上訴，及被上訴人即上訴
    人林明耻之上訴，均駁回。
四、第一審訴訟費用關於廢棄部分，由被上訴人即上訴人林明耻
    負擔百分之15，餘由上訴人即被上訴人歐陽漳祺負擔。第二
    審訴訟費用，關於上訴人即被上訴人歐陽漳祺上訴部分，由
    被上訴人即上訴人林明耻負擔百分之15，餘由上訴人即被上
    訴人歐陽漳祺負擔；關於被上訴人即上訴人林明耻上訴部分
    ，均由被上訴人即上訴人林明耻負擔。
    事實及理由
一、上訴人即被上訴人歐陽漳祺（下稱歐陽漳祺）主張：
　㈠兩造於新北市樹林區博愛街市場相鄰擺設攤販，兩造因攤位
    擺設而早有嫌隙。
　㈡民國108年5月31日14時5分許，雙方於收攤時，被上訴人即上
    訴人林明耻（下稱林明耻）之訴訟代理人即林明耻之配偶陳
    淑芬(下稱陳淑芬)認為歐陽漳祺刻意以後開之車門碰撞林明
    耻夫妻之車輛後車門，遂持手機拍照，歐陽漳祺見狀，欲阻
    止陳淑芬持手機照相，林明耻見狀上前與歐陽漳祺拉扯衝突
    ，林明耻並徒手毆打歐陽漳祺之頭、頸部，歐陽漳祺因而受
    有頭部外傷併左眼眶部挫傷及血腫、臉部挫傷、左點鈍挫傷
    併眼瞼瘀傷、頸部表淺撕裂傷、雙膝擦傷、左側胸壁挫傷、
    雙側大腿、雙膝、雙側小腿多處挫擦傷等傷害(下稱系爭傷
    害)（下稱系爭事件）。
　㈢林明耻之上開行為，業經本院以109年訴字第370號刑事判決
    ，認定林明耻犯傷害罪，處拘役30日，得以新臺幣(下同)1,
    000元折算1日易科罰金確定。
　㈣歐陽漳祺因林明耻上開行為受有如下之損害：
　⒈醫療費用2,358元。
　⒉就醫交通費用2,790元。
　⒊營業損失15,000元。
　⒋系爭眼鏡受損13,000元。
　⒌精神慰撫金36萬元。
　㈤為此，爰依民法第184條、第188條、第195條之規定，提起本
    訴訟。又本件僅就系爭眼鏡及慰撫金部分提起上訴，就慰撫
    金部分，原審未詳加審酌林明耻至今仍污衊歐陽漳祺、歐陽
    漳祺本有恐慌症因系爭事件病症加重所受之精神損失；系爭
    眼鏡部分，原審並未審酌歐陽漳祺因有老花、近視和散光所
    配系爭眼鏡實際價錢，且系爭眼鏡不應折舊，爰依法提起本
    件上訴等語。
二、林明耻則以：
　㈠對林明耻於系爭事件中傷害歐陽漳祺，致其受有系爭傷害部
    分不爭執，但林明耻的動機是要保護陳淑芬。
　㈡就歐陽漳祺請求醫療費用及交通費用不爭執；不能工作之損
    失部分，歐陽漳祺主張其日收入5,000元，則應提出薪資證
    明，且刑事判決書提及歐陽漳祺收入約3至5萬元，平均計算
    得出一天是1,000元；系爭眼鏡部分，有折舊問題，且無法
    證明為林明耻損壞的，系爭眼鏡只是鏡腳壞掉，應該還可以
    修復，不應直接配置新的。系爭事件中林明耻所受傷勢比較
    嚴重，需要休養的時間比較久，林明耻之慰撫金應該比歐陽
    漳祺之慰撫金較高才合理，原審就慰撫金部分，判賠50,000
    元，應屬過高。本件僅就慰撫金部分提起上訴等語資為抗辯
    。
三、原審為歐陽漳祺一部勝訴、一部敗訴之判決，即判命林明耻
    應給付歐陽漳祺58,758元(即醫療費用2,358元、就醫交通費
    用2,790元、營業損失2,310元、系爭眼鏡受損1,300元、精
    神慰撫金5萬元)，及自110年5月5日起至清償日止，按週年
    利率5%計算之利息，並依職權宣告假執行，及酌定擔保金額
    免為假執行，並駁回歐陽漳祺其餘之訴。兩造就其各自敗訴
    部分，一部不服提起上訴。歐陽漳祺就系爭眼鏡、精神慰撫
    金敗訴部分不服，提起上訴，並聲明：原判決就系爭眼鏡及
    慰撫金部分，不利於歐陽漳祺部分廢棄，上開廢棄部分林明
    耻應再給付歐陽漳祺321,700元。林明耻則答辯聲明：上訴
    駁回。另林明耻就慰撫金敗訴部分不服，並聲明：原判決就
    慰撫金部分不利於林明耻部分廢棄，上開廢棄部分歐陽漳祺
    原審之訴駁回。歐陽漳祺則答辯聲明：上訴駁回。
四、本院之判斷：
　㈠歐陽漳祺主張兩造於上開時、地發生拉扯衝突，林明耻並徒
    手毆打歐陽漳祺之頭、頸部，致歐陽漳祺受有頭部外傷併左
    眼眶部挫傷及血腫、臉部挫傷、左點鈍挫傷併眼瞼瘀傷、頸
    部表淺撕裂傷、雙膝擦傷、左側胸壁挫傷、雙側大腿、雙膝
    、雙側小腿多處挫擦傷等傷害等情，業據提出亞東紀念醫院
    （下稱亞東醫院）診斷證明書暨醫療費用收據、沙爾德聖保
    祿修女會醫療財團法人聖保祿醫院（下稱聖保祿醫院）診斷
    證明書暨醫療收據、丁丁連鎖藥妝電子發票、計程車運價證
    明等件為證（見原審卷第75頁至第91頁），系爭事件經本院
    刑事判決認林明耻犯傷害罪，處拘役30日，得易科罰金確定
    ，有本院109年度訴字第370號刑事判決在卷可考（見原審卷
    第15頁至第37頁），復經本院依職權調閱該案件卷證核閱屬
    實，且為林明耻所不爭執，堪信歐陽漳祺此部分之主張為真
    。
　㈡按因故意或過失，不法侵害他人之權利者，負損害賠償責任
    ；不法侵害他人之身體或健康者，對於被害人因此喪失或減
    少勞動能力或增加生活上之需要時，應負損害賠償責任；不
    法侵害他人之身體，被害人雖非財產上之損害，亦得請求賠
    償相當之金額；不法毀損他人之物者，被害人得請求賠償其
    物因毀損所減少之價額，民法第184條第1項前段、第193 條
    第1項、第195條第1項前段、第196條分別定有明文。查林明
    耻不法侵害歐陽漳祺身體及財產權之侵權行為事實，業經認
    定於前，則歐陽漳祺依前開規定，訴請林明耻負賠償責任，
    即屬有據，茲就歐陽漳祺得請求林明耻賠償之金額，分述如
    下：
　⒈兩造就原審所判歐陽漳祺得請求林明耻賠償其已支出之醫療
    費用2,358元、交通費用2,790元、不能工作損失2,310元，
    均不爭執，且均未上訴，應已確定。
　⒉系爭眼鏡受損部分：
　⑴歐陽漳祺主張其所有系爭眼鏡於兩造發生肢體衝突時，因遭
    林明耻打落歪曲，致毀損無法使用等語，並提出卡爾登眼鏡
    行統一發票、受傷暨眼鏡損壞照片為證（見原審卷第87頁至
    第91頁、第109頁，附民卷第67頁），惟林明耻辯稱系爭眼
    鏡損毀並非林明耻所致，且系爭眼鏡應未達毀損無法使用云
    云，然查，歐陽漳祺因系爭事件受有頭部外傷併左眼眶部挫
    傷及血腫、臉部挫傷、左點鈍挫傷併眼瞼瘀傷、頸部表淺撕
    裂傷、雙膝擦傷、左側胸壁挫傷、雙側大腿、雙膝、雙側小
    腿多處挫擦傷等傷害，此有聖保祿醫院、亞東醫院診斷證明
    書診斷證明書可稽（見原審卷第75頁至第79頁），核與歐陽
    漳祺所提出受傷照片所示情形相符（見原審卷第81頁至第91
    頁），而歐陽漳祺既因系爭事件造成左眼眶部挫傷及血腫、
    眼瞼瘀傷之傷害，參酌兩造於系爭事件中互有拉扯，亦據本
    院109年度訴字第370號刑事判決認定在案，及經本院勘驗系
    爭事件發生經過監視器錄影光碟在卷(見本院卷二第48頁至
    第50頁)，並審酌眼鏡屬精密之個人用品，其鏡片有無擦痕
    、磨損及鏡架是否左右平衡等節均屬眼鏡是否得充分發揮效
    用之重要事項，亦與是否合於配戴者之需求息息相關，而系
    爭眼鏡確因林明耻之傷害行為而掉落，並呈現提示機拍攝照
    片樣態（見本院卷二第109頁），難認系爭眼鏡仍具其原有
    之效用，應認系爭眼鏡已有損壞，則歐陽漳祺主張因系爭事
    件造成系爭眼鏡毀損無法使用等節，應認可採。
　⑵次按當事人已證明受有損害而不能證明其數額或證明顯有重
    大困難者，法院應審酌一切情況，依所得心證定其數額，民
    事訴訟法第222條第2項固定有明文。系爭眼鏡因本案受損業
    經本院認定如前，歐陽漳祺雖未能提出該眼鏡之原始購買證
    明，然本院審酌依卡爾登眼鏡行所函覆之配鏡紀錄可知，歐
    陽漳祺於101年3月間曾配鏡，當時鏡片價格11,500元，鏡框
    價格0元；又103年10月間第二次配鏡，此次鏡片價格8,000
    元，未配鏡框；於系爭事件發生後，於108年6月11日第三次
    配鏡，此次鏡片價格10,000元，鏡框3,000元(見本院卷二第
    87頁至第91頁)，則歐陽漳祺主張其於103年間第二次配鏡係
    延用舊鏡框等語，堪可信為真實。又審酌，歐陽漳祺於101
    年3月間配鏡時，鏡框雖為0元，但應係配合店家配鏡片之銷
    售活動，故該鏡框價值不能以0元計算。末衡量，系爭事件
    當時，歐陽漳祺所配戴眼鏡為101年所購入之鏡框，及103年
    所購入之鏡片，於系爭事件發生時各已使用5年至7年，可見
    系爭眼鏡並非新品，衡情使用後已有折舊之情形，歐陽漳祺
    自不能請求林明耻以新品之價格賠償，然受損眼鏡並非固定
    資產，亦無法核定折舊後之金額為何，其損害額之認定顯有
    困難，本院審酌系爭眼鏡受損狀況暨該眼鏡之市場行情價格
    、現時社會經濟情況，依照經驗法則及相當性原則等一切情
    形，認歐陽漳祺得請求林明耻賠償系爭眼鏡之損失以1,300
    元計算為合理，逾此部分之請求即屬無據，應予駁回。
　⒊精神慰撫金部分：
　　按慰藉金之賠償須以人格權遭遇侵害，使精神上受有痛苦為
    必要，其核給之標準固與財產上損害之計算不同，然非不可
    斟酌雙方身分資力與加害程度，及其他各種情形核定相當之
    數額。又以人格權遭遇侵害，受有精神上之痛苦，而請求慰
    藉金之賠償，其核給之標準，須斟酌雙方之身分、地位、資
    力、經濟狀況、加害程度、受損情況及其他各種情形核定相
    當之數額（最高法院51年臺上字第223號判例意旨、86年度
    臺上字第3537號判決意旨參照）。查歐陽漳祺因林明耻前開
    傷害行為，而受有系爭傷害，已如前述，堪認歐陽漳祺精神
    上自受有一定程度之痛苦，歐陽漳祺依民法第195條第1項規
    定，請求非財產上損害賠償，應屬有據。本院審酌歐陽漳祺
    高職畢業、現於市場擺攤加網拍，有負債，月收入約5萬元
    ，名下無財產；林明耻國中畢業，現於市場擺攤，月收入約
    8萬元，名下有不動產等情，業經兩造陳述在卷，並有稅務
    電子閘門財產所得資料調件明細表在卷可考（見本院卷一第
    106頁，及限閱卷），復審酌兩造之上開身分、地位、經濟
    能力，兩造間前因工作發生嫌隙，於上開時、地互相拉扯、
    扭打，造成歐陽漳祺受有系爭傷害，其所受傷害為外表性擦
    挫傷，以及歐陽漳祺本身恐慌症病症加重（見本院卷二第77
    頁至第79頁），且林明耻傷害歐陽漳祺後，未思彌補之態度
    ，益增歐陽漳祺之痛苦等一切情狀，認歐陽漳祺得請求賠償
    之精神慰撫金應為10萬元為適當，逾此部分之請求，即難謂
    有據，不應准許。
　⒋從而，本件歐陽漳祺所受之損害總額為108,758元（計算式：
    2,358＋2,790＋2,310＋1,300＋100,000＝108,758）。
五、綜上所述，歐陽漳祺依侵權行為法律關係，請求林明耻給付
    108,758元，及法定遲延利息，為有理由，應予准許；逾此
    範圍之請求，則無理由，不應准許。除經原審判准且未據歐
    陽漳祺不服之58,758元及自110年5月5日起至清償日止，按
    週年利率5%計算之利息外，歐陽漳祺請求林明耻再給付50,0
    00元部分，應予准許。原審就上開應准許部分，為歐陽漳祺
    敗訴之判決，尚有未洽，歐陽漳祺上訴意旨求予廢棄改判，
    為有理由，爰由本院予以廢棄改判如主文第2項所示。至於
    其餘應准許部分，原審為林明耻敗訴之判決，核無不合，林
    明耻上訴論旨指摘原判決此部分不當，求予廢棄，為無理由
    。又原審就上開不應准許部分，為歐陽漳祺敗訴之判決，並
    駁回其假執行之聲請，核無違誤，歐陽漳祺上訴論旨指摘原
    判決此部分不當，求予廢棄改判，為無理由，應駁回此部分
    之上訴。
六、本件事證已臻明確，兩造其餘之攻擊防禦方法、調查證據聲
    請及未經援用之證據，經本院斟酌後，認為均不足以影響本
    判決之結果，爰不一一論列，併此敘明。
七、據上論結，本件歐陽漳祺上訴為一部有理由，一部無理由，
    林明耻之上訴為無理由，依民事訴訟法第436條之1第3項、
    第450條、第449條第1項、第78條，判決如主文。
中　　華　　民　　國　　111 　年　　12　　月　　20　　日
                  民事第七庭    審判長法  官  陳映如
　
                                      法  官  李宇銘
　
                                      法  官  謝宜雯
以上正本係照原本作成。
本判決不得上訴。
中　　華　　民　　國　　111 　年　　12　　月　　21　　日
                                      書記官　劉德玉